臺灣高等法院花蓮分院刑事判決　　　　 93年度上訴字第186號
上訴人即被告　甲○○
選任 辯 護人　邱聰安律師
上列上訴人即被告因貪污治罪條例案件，不服臺灣臺東地方法院
92 年度訴字第63號中華民國93年8月31日第一審判決（起訴案號
：臺灣臺東地方法院檢察署90年度偵字第2023號），提起上訴，
本院判決如下：
    主  文
原判決撤銷。
甲○○共同連續依據法令從事公務之人員，利用職務上之機會，
詐取財物，處有期徒刑柒年拾月，褫奪公權貳年。所得財物新臺
幣壹拾貳萬壹仟捌佰元，應予追繳，並發還行政院農業委員會林
務局台東林區管理處，如全部或一部無法追繳發還時，以其財產
抵償之。台東縣台東林區管理處成功工作站成功事業區租地測量
臨時工人89年9、10月份簽到簿上偽造之「吳文明」署名共捌拾
枚沒收。
    事  實
一、甲○○係行政院農業委員會林務局台東林區管理處（下稱台
    東林管處）成功工作站之技術助理員，因台東林管處於民國
    (下同)89年3月至12月間，辦理成功事業區第15-32林班租地
    重測工作，而必須以每日新台幣（下同）1200元之方式僱用
    臨時工人協助從事重測工作，甲○○受命擔任測量隊總隊長
    ，負責協調各林班地測量隊與台東林管處成功工作站之聯繫
    行政事宜，並負責統籌辦理臨時工的僱用以及薪資請領工作
    ，為依據法令從事於公務之人員，依照規定，辦理臨時工僱
    用必須先由臨時工依照實際工作日期填製完成臨時工出工卡
    （下稱出工卡），然後在每月月底，由甲○○依照出工卡所
    記載的工作日數，轉載到事先印妥包含有臨時工工資表、僱
    用臨時工申請書等內容之黏貼憑證用紙上，逐月將實際聘用
    從事協助測量工作的臨時工名冊，以簽呈方式附加出工卡以
    及黏貼憑證用紙的公文向台東林管處申請工資後核發予各臨
    時工。詎甲○○基於意圖為自己不法所有之概括犯意，竟然
    連續利用辦理該項職務的機會，以呈報不實臨時工，而由沒
    有實際工作的人填製出工卡，或由他人偽造不實的出工卡後
    ，再由甲○○製作不實的工資表，連同申請書，登載於職務
    上所應製作之簽呈後等方式，向台東林管處成功工作站申請
    核發薪資，藉此方式詐得款項，造成被冒名人以及台東林管
    處之損害，而有下列犯行：
    （一）89年6月起，明知並未僱用吳桂燕擔任臨時工，竟然
          連續讓不知情之吳桂燕填製89年6、8、9、10月份之
          出工卡、記載分別出工12、18、21及21.5日後，再由
          甲○○據以製作工資表以及申請書，黏貼在黏貼憑證
          用上，再登載在職務上應製作之申請書以及簽呈上等
          公文書上，轉向台東林管處詐領各14400、21600、25
          200、25800元之薪資。
    （二）89年9、10月間明知並未僱用吳文明，卻與吳芝璇（
          另案經台東地院判處罪刑）基於共同犯意之聯絡，由
          吳芝旋提供不知情之叔叔吳文明之國民身分證影本及
          印章，交予甲○○，2人並共同基於偽造文書之犯意
          聯絡，由吳芝璇連續分別在89年9月份及10月份出工
          卡上，偽簽吳文明之署押各40枚，合計80枚，記載吳
          文明工作各20日，共計40日，再依同前方式詐領89年
          9 、10月份之工資各24000元，合計48000元，其中9
          月份工資由甲○○於89年11月14日代領，10月份工資
          由台東林管處開立面額24000元之支票一紙，寄至吳
          文明住處，並於89年12月27日，由吳文明之妻吳桂鳳
          存入其台東縣東河鄉農會之帳戶，迄91年1月22日吳
          桂鳳始以現金存入台東林管處成功工作站公庫，歸還
          給台東林管處24000元。
    （三）89年11月間，明知並未僱用其妻黃婞群為臨時工，竟
          然未經黃婞群同意，在出工卡上接續盜蓋黃婞群之印
          章9枚，記載黃婞群工作9日，再依同前方式詐領薪資
          10800元，甲○○並將款項納為己有。
    合計詐領145800元，其中24000元已經在案發後歸還台東林
    管處。
二、案經法務部調查局台東縣調查站移送臺灣台東地方法院檢察
    署檢察官偵查起訴。
    理  由
壹、本案證據之證據能力
一、按被告以外之人於審判外之言詞或書面陳述，除法律有規定
    者外，不得作為證據。為刑事訴訟法第159條第1項所明文。
    本案證人除黃婞群之部分外，其餘證人在調查站中所為之陳
    述，檢察官在原審已經捨棄作為證據 (原審卷1頁232)，因
    此不再列為證據。
二、次按被告以外之人於檢察事務官、司法警察官或司法警察調
    查中所為之陳述，與審判中不符時，其先前之陳述具有較可
    信之特別情況，且為證明犯罪事實存否所必要者，得為證據
    ，刑事訴訟法第159條之2亦定有明文。查證人黃婞群於法務
    部調查局台東縣調查站與在原審審理中所為之證述不同，原
    審審酌證人在調查站陳述時，距案發時點較近，乃初次就本
    案件陳述，記憶應較為清晰，且尚未受到被告影響，去編造
    與知覺事實不一致之陳述，而其嗣後於原審審判時，因被告
    在庭，而其與被告為夫妻關係，承受一定之親情壓力，此由
    證人於調查站訊問後所撰之卷附陳報狀內敘及被告對其施壓
    及其於原審訊問過程中不斷啜泣等情，而認證人在調查站所
    為之證述具有「較可信之特別情況」，且為證明犯罪所必要
    ，因此認有證據能力，本院經核，原審適用證據法則並無違
    誤，應肯認黃婞群在調查站中所為證述具有證據能力。
貳、本院判斷之理由
一、訊據被告甲○○固坦承其為台東林管處成功工作站之技術助
    理員，及負責聯絡承租戶，並按月依據簽到簿上各臨時工出
    工日數之記載，填製出工卡、工資表，向台東林管處申請工
    資後核發予各臨時工等情，然矢口否認有何行使偽造私文書
    、登載不實公文書之犯行，辯稱：簽到簿並非伊負責管制，
    伊只是根據簽到簿上之簽名來製作出工卡及工資表，伊不知
    道吳桂燕等以及吳文明有無實際參與測量工作，也沒有叫吳
    芝璇拿吳文明的身分證影本及印章給伊，或叫吳芝璇在簽到
    簿上偽簽吳文明之署名，而黃婞群確實有協助校對工作，而
    且臨時工都是由柳彥彬負責僱用，被告並不知情云云，經查
    ：
二、台東林管處於89年3月至12月間，辦理成功事業區第15-32林
    班租地重測工作，僱用臨時工人從事重測工作，受僱者每人
    每日工資為1200元，而被告擔任總隊長，負責處理租地之放
    棄、繼承及承租戶聯絡問題，並管制簽到簿乙節，有被告公
    務人員履歷表、台東林管處92年11月17日函文及所附之「成
    功事業區第15-33林班租地重測工作計劃表」、「成功事業
    區第15-32林班租地重測檢討會結論」等件在卷可證（原審
    卷1頁180以下），而被告確實有填製簽呈並附具出工卡、工
    資表、申請書等文件，除據被告坦承之外，並有該等文件附
    卷可稽（本院外放證物袋）。
三、被告否認僱用臨時工吳桂燕以及吳文明，辯稱臨時工都是由
    監工柳彥彬所決定，被告都不知情。然查：
    （一）柳彥彬固然是監工，但是他所負責的工作是管區會測
          人員，有前揭林管處函為證（原審卷1頁180頁），而
          當時受僱之臨時工林榮輝、林榮華、邱勝順以及邱中
          山在偵查中稱：當時是經由柳彥彬的介紹才加入臨時
          工，但是工作都是由甲○○指派，每1組有3個人，2
          個技術士，1個臨時工。吳芝璇是在泰源駐在所內擔
          任電腦製圖員，吳文明等人都沒有見過。午餐有時是
          工作站提供，有時是自行解決，有時是到吳桂燕的自
          助餐店用餐（偵查卷頁58以下），足證這些實際上從
          事測量工作的臨時工確實是經由柳彥彬之介紹才擔任
          臨時工，但是吳桂燕、吳文明以及黃婞群都不是從事
          測量工作的人員，而吳桂燕在原審審理中證稱：當時
          是林管處的一位人士與我接洽承接煮飯的事情，但不
          是被告，也不是柳彥彬（原審卷2頁156以下），足證
          被告所辯臨時工都是由柳彥彬所僱用並非實情。
    （二）台東林管處當時之重測工作分為3組，各有工作人員
          ，並且配置一名臨時工，之後增加到六組，有台東林
          管處覆函為證（原審卷1頁185），也就是說，當時一
          共有6位從事協助測量工作的臨時工，而這些臨時工
          的上工程序，依照被告在原審調查中陳稱：每天早上
          工人到了之後，就先到駐在所簽到，然後再到林班地
          （原審卷1頁65），則這6位臨時工，在長達將近半年
          的時間內每天都需要到被告駐守的駐在所簽名報到，
          被告也必須在每個月核對所有臨時工的出工卡、填載
          工資表、申請書，長達9個月，被告豈能諉稱不知道
          臨時工工作的情形。
    （三）台東林管處成功工作站主任李正賢證稱：泰源駐在所
          是一個重測隊，臨時工的僱請都是由甲○○處理，我
          根據甲○○的申請，在申請書上蓋章，批准權是在處
          長（偵查卷頁45）、成功工作站會計江信儀證稱：蔣
          坤燦是隊長，工資表以及申請書等文件應該是由隊長
          來處理這些事情，通常也都是甲○○將資料交給我，
          柳彥彬沒有拿資料給我過（偵查卷頁46）、成功工作
          站出納陳俊璋證稱：89年10月改為支票支付薪水，由
          主辦人員例如隊長甲○○代領，我們會通知本人來領
          取，但是因為早上他們人都在外面，所以都由主辦人
          代領（偵查卷頁53），3位成功工作站的證人都證稱
          被告就是測量隊的隊長，與前揭林管處的覆函內容相
          符，而且3位證人也都證稱有關申請臨時工的手續以
          及薪資請領都是由被告辦理，甚至由被告代領，而臨
          時工的人數，如前所述，人數並不多，則被告身為隊
          長，又實際負責臨時工聘用的行政事宜，被告豈有不
          知之理。
    綜上所述，被告所辯不知道臨時工僱用的情形並不可採信。
四、就以吳桂燕名義詐領薪資部分，經查：
    （一）吳桂燕確實有以臨時工名義，向台東林管處以在89年
          6、8、9、10月工作為理由，分別請領14400、21600
          、25200、25800元之薪資，有出工卡、工資表、黏貼
          憑證以及簽呈附卷可證（本院外放證物袋），且被告
          也不加否認，吳桂燕也在原審審理中證稱確實有向台
          東林管處領錢（原審卷2頁156以下），此部分之事實
          可堪認定。
    （二）至於吳桂燕是否確實有為重測隊工作，證人即前任成
          功工作站主任蕭錫滄在本院審理中證稱：臨時工可以
          僱用雜工，由測量隊自行調配（本院卷頁147），因
          此如果吳桂燕確實有為測量隊之工作人員準備膳食，
          固然可以用雜工的名義擔任臨時工，但是如果不是特
          別為測量隊人員準備膳食的人員，而只是因為經營飲
          食店，而為測量隊人員透過每月結算費用的方式來供
          應餐點，則屬於餐飲供給契約，不是屬於臨時工，自
          不能用臨時工的名義向台東林管處報領薪資。而且臨
          時工的伙食都由臨時工自理，有台東林管處覆函為證
          （原審卷1頁180），更不能以供應臨時工餐飲為理由
          ，來報領吳桂燕的薪資。
    （三）對於吳桂燕從事的工作，吳桂燕在偵查中證稱：從89
          年6月中旬開始包伙，約定一天1200元，只要他們有
          上工的日子，至少有十多人到我的麵攤吃東西，一直
          到89年10月止，7月份他們的工作地點在山上，所以
          那個月份我都早上煮好便當，讓他們上工時帶走，錢
          是透過吳芝璇向林管處申請，再由吳芝璇交給我。沒
          有收到扣繳憑單（偵查卷頁91），在原審審理也證稱
          ：每天領取1200元中要負擔菜錢，他們用餐的伙食費
          用包含在一天1200元的工資裡（原審卷2頁156以下）
          ，足證吳桂燕並不是受聘擔任測量隊的臨時工，而只
          是在測量隊的人員在店內用餐時，為工作人員提供餐
          點。而根據柳彥彬所證：我們的出差費中有包含餐點
          費（偵查卷頁37），而衡諸一般公務人員出差所申領
          的差旅費或者是膳雜費，也都是由公務人員按實際支
          出報領費用，則吳桂燕既非以林管處聘用人員的身分
          為測量隊人員餐飲，而是以所經營之餐飲店為測量隊
          人員提供餐點，理應由用餐人員按照實際支出在林管
          處申報，豈有反而由台東林管處編列薪資，以聘用吳
          桂燕之名義來支應該項費用之理，尤其，臨時工人員
          的出差費原本就包含餐點費，又豈可另立名目，以臨
          時工名義來領取原本已經支出的費用。
    （四）更且當時受僱之臨時工林榮輝證稱：有到吳桂燕的餐
          廳用過餐，錢不知道是誰付的，5月或6月曾經從薪水
          扣過餐費，中餐約一個便當的錢60元，自從到吳桂燕
          的餐廳用餐後，就沒有從薪水中扣過餐費，也沒有付
          過錢（偵查卷頁59）、林榮華證稱：中餐以前是吃便
          當，之後到吳桂燕的餐廳用餐，以前有扣便當錢，之
          後就沒有了（偵查卷頁60）、陳勝順證稱：我有到吳
          桂燕的自助餐用餐過3次，我9月進去之後，就沒有吃
          過便當，不知道薪水是否包含餐點費，有錢拿就可以
          了（偵查卷頁61）、林阿福證稱有到過吳桂燕經營的
          自助餐1次，後來都自己處理（偵查卷頁63）、吳芝
          璇在原審證稱：我中餐都是回家吃，工作站沒有另外
          補貼伙食費用，其他臨時工有的有去吳桂燕的餐廳吃
          ，但我不知道要不要付錢給吳桂燕（原審卷1頁243-
          244），顯見吳桂燕也並沒有為所有測量隊人員供應
          餐飲，也不是固定為測量隊人員供應餐點。
    （五）證人柳彥彬證稱：不知道到幾月份時，被告跟我們講
          說吳桂燕是負責幫我們煮飯的臨時工，施工期間因為
          有八個隊，每隊回來用餐的情形不一樣，我有空回來
          吃就吃，我是依照有在那邊用餐的人，然後登記次數
          ，然後每個月依照所登記的次數來結算他買菜的錢，
          吳桂燕除了買菜的錢之外，每天還可以領取1200元的
          工錢，我們在吳桂燕處搭伙的錢我曾經收過1次（原
          審卷2頁149-152），益證吳桂燕所領取的薪資並不是
          因為她為測量隊人員供應餐飲，而必須自行負擔材料
          費，而完全是以本身是測量隊聘用臨時工的名義領取
          薪資，而實際上，吳桂燕也並沒有在測量隊擔任臨時
          工。
    綜據上述，吳桂燕既不是測量隊聘用的正式臨時工，也沒有
    為測量隊從事任何工作，即連所謂的餐飲供應，也是因為吳
    桂燕經營飲食店而順道供應，其中有些餐費還是測量隊人員
    自行支付，而且按照林管處的規定，也應該由測量隊人員自
    行支應，則被告以吳桂燕為臨時工的名義請領薪資，自屬詐
    領財物，被告此部分之犯罪事實，可堪認定。
五、就以吳文明名義詐領薪資部分，經查：
    （一）吳文明確實有以臨時工名義，向台東林管處以在89年
          9、10月工作為理由，分別請領24000元之薪資，有出
          工卡、工資表、黏貼憑證以及簽呈附卷可證（本院外
          放證物袋），且被告也不加否認，吳文明也在偵查中
          中證稱確實有向台東林管處領錢（偵查卷頁26），此
          外並有吳桂鳳在台東縣東河鄉農會的存款存摺為證（
          偵查卷頁40），此部分之事實可堪認定。
    （二）而吳文明並沒有從事測量隊臨時工的工作，也據被告
          在原審調查中陳稱不認識吳文明，吳文明也沒有出現
          在工作場所過（原審卷1頁69），而吳文明在偵查中
          也證稱沒有到工作站工作過（偵查卷頁26），另外吳
          芝璇在原審審理中證稱：甲○○說還可以再報一位臨
          時工，而且這位臨時工是要到外面測量的，所以一定
          要男工（原審卷1頁245），而受僱之臨時工林榮輝、
          林榮華、邱勝順以及邱中山也都證稱沒有見過吳文明
          （偵查卷頁58以下），此部分之事實也堪確認。
    （三）被告雖然辯稱臨時工都是由柳彥彬所陳報，被告並不
          知情，但被告此項辯詞，並不可採信，已如前述，而
          且吳文明的部分，證人吳芝璇在偵查以及原審審理中
          都證稱是應被告的要求，才提供叔叔吳文明的資料供
          被告報領臨時工薪資（偵查卷頁36、原審卷1頁245）
          ，足證被告是明知吳文明並不是臨時工的情形下，仍
          然以吳文明之名義報領薪資。
    （四）被告雖又辯稱該款項是為了補足吳桂燕在89年7、8月
          的薪資，但是吳桂燕根本也不是測量隊的臨時工，何
          來補足款項，而且依照89年8月份，吳桂燕也報了工
          作日18日，具領了21600元，有出工卡、工資表、黏
          貼憑證為證，既已領款，何有補足可言，被告所辯也
          不可採。
    綜據上述，被告以吳文明名義詐領薪資之犯行，也堪認定。
六、就以黃婞群名義報領薪資部分，經查：
    （一）黃婞群確實有以臨時工名義，向台東林管處以在89
          年11月工作為理由，請領10800元之薪資，有出工卡
          、工資表、黏貼憑證以及簽呈附卷可證（本院外放證
          物袋），且被告也不加否認，黃婞群也在原審審理中
          證稱確實有向台東林管處領錢（原審卷1頁131以下）
          ，此部分之事實堪以認定。
    （二）被告雖然陳稱黃婞群有從事校對的工作，但是證人黃
          婞群於調查站中稱稱：甲○○是我先生，我是馬偕醫
          院臺東分院的看護，我不曾受僱於臺東林區管理處成
          功工作站，擔任成功事業區第15至32林班租地重測工
          作或其他臨時工之工作，所以我不曾領過該工作站所
          發給的任何薪資，甲○○也沒有給我9天10800元之工
          資。平常我都將身分證及印章放在梧州街的家中抽屜
          ，沒有上鎖，我不曾在臨時工簽到簿上簽過名或蓋過
          任何章等語綦詳（調查站卷頁23）。之後再稱被告有
          拿承租人名冊要求協助核對，但是我並沒有答應（調
          查站卷頁26），對於從未從事任何林管處之工作證述
          明確，雖然黃婞群在偵查中改稱：在89年3月到12月
          間被告都有拿名冊到家裡來要求我核對（偵查卷頁24
          ），在原審準備程序中證稱：被告曾經拿一些東西給
          我對過，什麼東西以及什麼時間對的都已經忘記了（
          原審卷1頁131以下），但是對於領取的款項又稱被告
          有拿6000元給我，我說我自己有錢，我不要跟他拿錢
          （偵查卷頁25），對於核對事項以及收取的金錢所述
          均前後不一，顯見證人在偵審中證詞是為了迴護被告
          所為之證述，且再從證人在原審訊問過程中不斷啜泣
          等情觀之，證人應係陷入兩難的困境中而無法據實陳
          述，從而可知證人在調查站所為之證述應屬實情。
    綜據上述，黃婞群既然沒有在測量隊工作，被告卻用黃婞群
    的名字報領薪資，自屬詐領財物，被告此部分之犯行，也堪
    認定。
七、被告罪證明確，犯行應堪認定，應予依法論科。
參、論罪科刑
一、核被告所為，係犯貪污治罪條例第5條第1項第2款利用職務
    上之機會詐取財物罪、刑法第216條、第210條行使偽造私文
    書罪（吳文明以及黃婞群出工卡部分）、第213條之公務員
    登載不實公文書罪（工資表、申請書、黏貼憑證以及簽呈）
    被告任職成功工作站，擔任技術助理員，為依據法令從事於
    公務之人員。其中吳文明、黃婞群出工卡部分，因為出工卡
    除了具有記載到工日數之功用外，也具有向林管處請領薪資
    的功能，性質上屬於私文書，又因為該出工卡並沒有真正黏
    貼在被告職務上製作之黏貼憑證之公文書上，因此仍然留有
    私文書的性質，被告假冒吳文明、黃婞群的名義製作出工卡
    ，自屬偽造私文書，被告偽造署押之行為為偽造私文書之部
    分行為，被告偽造後再持以行使申請領取薪資，偽造之行為
    為行使所吸收。至於被告將不實的事項登載在職務上應製作
    之工資表、申請書、黏貼憑證以及簽呈等公文上，自構成刑
    法第213條之公務員登載不實罪，又被告僅是以簽呈將文件
    往上級主管呈送，屬於內部公文之流程，並無行使，自不構
    成刑法第216條之罪。被告就偽造吳文明出工卡之犯行與吳
    芝璇2人，有犯意之聯絡及行為之分擔，均為共同正犯。被
    告先後多次利用職務上機會詐取財物，及多次行使偽造私文
    書、公文書登載不實之犯行，均時間緊接，各觸犯構成要件
    相同之罪名，顯係基於概括犯意反覆為之，均應依連續犯規
    定，論以一罪，並各加重其刑。被告所犯上開連續行使偽造
    私文書、登載不實公文書與利用職務上機會詐取財物罪三罪
    間，有方法目的之牽連關係，應從一重論以連續利用職務上
    機會詐取財物罪處斷。公訴人雖未就事實欄（一）之犯行起
    訴，惟此與前揭事實欄（二）、（三）之論罪科刑部分，有
    連續犯及牽連犯之裁判上一罪關係，本院自得加以審理。另
    被告雖未領得如事實欄（二）之以吳文明名義詐領之89年10
    月份工資24000元，惟此部分既已由台東林管處開具支票交
    予第3人，其犯罪行為業已完成，已達既遂，均並此敘明。
二、另外起訴書起訴被告未經柳彥彬的同意擅自在出工卡、工資
    表以及申請書上盜蓋柳彥彬的職章，認為被告此部分另犯有
    偽造文書罪。經查就前述犯罪事實中，無論是吳桂燕、吳文
    明或者是黃婞群的出工卡、工資表或者是申請書確實都蓋有
    柳彥彬的職章，柳彥彬也在偵查中證稱：出工卡上的職章都
    不是我蓋的（偵查卷頁37），但是在這些出工卡中，除了89
    年11月份是黃婞群以及89年6月是吳桂燕單獨1張之外，其餘
    都是連同其他臨時工如林榮輝等人一併申報，而柳彥彬確實
    是擔任監工一職，測量隊裡實際從事測量工作的人也都經由
    柳彥彬之介紹而進入測量隊，已如前述，則依權責，柳彥彬
    在被告申報臨時工時，在監工人以及經手人處蓋用職章，屬
    於柳彥彬應執行的職務，被告並無加以盜蓋的必要，而且在
    同一張公文中，只有1個印章，柳彥彬也沒有特別加以註記
    ，豈有可能1個印章同時具有被盜蓋與非盜蓋之情形，足證
    柳彥彬在偵查中所言應係本案案發後，為免自己陷入刑事追
    訴所為推諉之詞，未足採信，因此起訴書認被告有盜用柳彥
    彬之職章，並無證據加以證明，原應就此部分為無罪之判決
    ，但是因為與前揭犯罪事實有牽連犯之裁判上一罪關係，因
    此不另為無罪之諭知。
三、至於柳彥彬、吳桂燕、吳文明與黃婞群等人與被告就詐領款
    項有無犯意聯絡以及行為分擔，則因為並無證據證明柳彥彬
    等人均明知被告是用上述方式詐領薪資，而且柳彥彬在測量
    隊是監工，被告是隊長，柳彥彬主要負責測繪，其他行政事
    務由被告負責，則柳彥彬在不知道僱用臨時工的詳情下，依
    職責蓋用職章，難以遽行認定柳彥彬有共犯之犯意聯絡。至
    於吳桂燕、吳文明雖然有領款項，但是對於款項從何而來，
    均無證據加以證明，自難僅因領有款項就認定與被告共犯。
    另外黃婞群則完全不知情，也難以認定有與被告共犯。
四、原審認定被告犯有罪行，並據以論處刑罰，原無違誤，被告
    提起上訴，否認犯行，原無理由，但原審認定被告盜用柳彥
    彬之職章，本院認為依卷內證據尚不足以認定之，因此仍應
    由本院撤銷原判決。
五、爰審酌被告雖無前科，有臺灣高等法院被告全國前案紀錄表
    乙份在卷可按，但被告擔任公務員，獲信任後出任測量隊隊
    長一職，理應端正行為，作為其他人員之楷模，並且在執行
    職務上，確實依照法令辦理公務，遇有法規不明時，更應廉
    潔自持，不應其利用職務上機會詐取財物，破壞公務員公正
    清廉之形象，且於事後不思悔改，犯後態度不佳，及其所詐
    得之金額尚非巨大等一切情狀，量處如主文所示之刑，並依
    貪污治罪條例第17條規定宣告褫奪公權。再按貪污治罪條例
    第10條第1項、第2項固規定所得財物，應予追繳，並依其情
    節分別沒收或發還被害人，全部或一部無法追繳時，應追徵
    其價額，或以其財產抵償之，然此所稱之「所得財物」，自
    指所得者為限，是本件被告詐得之財物，共145800元，除其
    中之24000元（即吳文明89年10月份工資）業於91年1月22
    日以現金存入台東林管處成功工作站公庫，有台東林管處92
    年11月19日東人字第092107630號函在卷可按，毋庸追繳發
    還外，其餘被告詐得121800元，依貪污治罪條例第10條之規
    定，應予追繳，並發還被害人台東林管處，如全部或一部無
    法追繳發還時，以其財產抵償之。另台東林管處成功工作站
    89年9、10月份簽到簿上偽造之「吳文明」署名各40枚，乃
    用以表示吳文明確有擔任臨時工之偽造私文書，惟該簽到簿
    已由被告交還予台東林管處以行使，為台東林管處所有，而
    非被告所有，自無從加以沒收，然上開各該簽到簿上偽造之
    「吳文明」之署名各40枚，合計80枚，應依刑法第219條之
    規定，均予以宣告沒收。另盜用之吳文明、黃婞群印文則屬
    真正，爰不併予沒收，附此敘明。
肆、據上論斷，應依刑事訴訟法第369條第1項前段、第364條、
    第299條第1項前段、貪污治罪條例第2條前段、第5條第1項
    第2款、第10條第1項、第2項、第17條，刑法第11條前段、
    第28條、第56條、第216條、第210條、第213條、第55條、
    第37條第2項、第219條判決如主文。
本案經檢察官崔紀鎮到庭執行職務。
中　　華　　民　　國　　94　　年　　12　　月　　13　　日
                      審判長法官  蔣有木
                            法官  湯文章
                            法官  賴淳良
以上正本證明與原本無異。
如對本判決不服，應於送達後10日內，向本院提出上訴狀。其未
敘述理由者，並應於提出上訴狀後10日內向本院補提理由狀（須
附繕本）。
                            書記官  邱廣譽
中　　華　　民　　國　　94　　年　　12　　月　　13　　日
附錄    本判決論罪科刑法條：
貪污治罪條例第5條第1項第2款
有下列行為之一者，處7年以上有期徒刑，得併科新台幣6千萬元
以下罰金：
二、利用職務上之機會，詐取財物者。
貪污治罪條例第10條第1項、第2項
犯第4條至第6條之罪者，其所得財物，應予追繳，並依其情節分
別沒收或發還被害人。前項財物之全部或一部無法追繳時，應追
徵其價額，或以其財產抵償之。
貪污治罪條例第17條
犯本條例之罪，宣告有期徒刑以上之刑者，並宣告褫奪公權。
